【裁判字號】    99,交聲,957
【裁判日期】    990720
【裁判案由】    聲明異議
【裁判全文】
臺灣高雄地方法院交通事件裁定         99年度交聲字第957號
原處分機關  高雄市政府交通局
異  議  人  乙○○
上列受處分人因聲明異議案件，對於高雄市政府交通局民國99年
3 月17日所為之處分（原處分：高市交裁字第裁32-B00000000號
），聲明異議，本院裁定如下：
    主  文
異議駁回。
    理  由
一、原處分意旨略以：異議人即受處分人乙○○（下稱異議人）
    於民國98年2 月23日22時35分許，駕駛車號XY8-179 號重型
    機車，行經高雄市○○○○○路口有燈光號誌管制之交岔路
    口闖紅燈，當場掣單舉發，爰依道路交通管理處罰條例第53
    條第1 項之規定，裁處罰鍰新臺幣（下同）2,700 元，並記
    違規點數3點等情。
二、本件異議意旨略以：紅單並非本人簽名，爰不服原裁處，提
    出異議等語。
三、按汽車駕駛人，行經有燈光號誌管制之交岔路口闖紅燈者，
    處新臺幣1,800 元以上5,400 元以下罰鍰，並記違規點數3
    點，道路交通管理處罰條例第53條第1 項、第63條第1 項第
    3 款分別定有明文。而道路交通管理處罰條例所稱汽車包括
    機器腳踏車，同條例第3 條第8 款亦有明文。
四、本件爭點為異議人乙○○，是否為本件違規行為人。經查：
  (一)依道路交通管理處罰條例科處行政罰事件，依據公法爭議之
    舉證責任分配法則，固應先由行政機關就其業已履踐相關正
    當法律程序，以及人民應受處罰之客觀違反法令行為，負證
    明之責，受處罰人就行政機關已為相當證明之前事項，若主
    張欠缺主觀歸責條件或為其他抗辯，亦須就其所辯提出反證
    。惟行政機關對於前開應為舉證事項，非不得以執行查察取
    締勤務人員，依據調查人證之程序，使就親歷事實提供不可
    替代之證明方法，尤於當場舉發交通違規事件，鑑於交通違
    規事實往往驟然而現、稍縱即逝，若硬性要求舉發員警不分
    違規情節，一律必須預留證據，俾便事後提出供法院審酌，
    除有現實技術可行性之困難外，勢將大幅提高交通管理之行
    政成本，並嚴重削弱道路交通管理之行政效能，此絕非立法
    者制定道路交通管理法規之本意。況且受處罰人就證人所述
    見聞經過之真實性倘有質疑，除依法定交互詢問程序加以檢
    驗外，不得僅因證人之個人身分、地位或憑己意主觀私人臆
    測見解逕指為必須代以其他特定之證據方法，且證人依法已
    具結，願依偽證罰責據保證言可信者，尤屬當然可為裁定基
    礎（臺灣高等院94年度交抗字第344 號裁定意旨參照），先
    予敘明。
  (二)本件違規車號XY8-179 號重型機車於上開違規時點之車主為
    乙○○，該車之駕駛人於上開違規時間，行經高雄市○○○
    ○○路口闖紅燈等情，有交通部公路總局高雄區監理所99年
    5 月17日函暨附件車號XY8-179 機車車主歷史查詢、高雄市
    政府警察局舉發違反道路交通管理事件通知單、高雄市政府
    交通局違反道路交通管理事件裁決書影本附卷可稽，此部分
    事實應堪認定。
  (三)本件取締經過及身分查驗過程，業經證人即本件舉發員警甲
    ○○到庭具結證稱：舉發交通違規時，員警會請違規行為人
    出示證件或告以身分證字號，開紅單時員警會看違規之車牌
    號碼並以電腦查詢車籍資料以確認車主姓名；若違規行為人
    僅告以姓名，員警無法查詢，這時會將違規行為人帶回派出
    所詢問等語明確，證人甲○○雖因時間距離過久而無法當庭
    指認異議人是否確為本件違規行為人，惟證人甲○○於本件
    違規時既以違規行為人告知之身分證字號及違規車號以確認
    違規行為人身分，堪認本件舉發員警就異議人乃本件違規者
    ，已盡查核之責。又證人甲○○係依法執行公權力之公務員
    ，本身即受有行政懲處責任之監督，且其到庭具結作證，更
    係以刑事責任擔保其證言之真實性，而證人甲○○與異議人
    係毫不相識之人，自未有任何怨隙，衡情上開證人應無設詞
    攀誣，或虛構違規事實陷害異議人之理，所為證言應可採信
    。
  (四)異議人雖辯稱紅單並非其本人簽名云云，惟異議人於本件違
    規時點即98年2 月23日仍為上開重型機車之車主，且均由其
    本人使用該機車，鑰匙亦為其本人保管，其並未將該車借給
    他人使用，且並無其他人有該車鑰匙等情，業據異議人於本
    院調查時供承屬實，佐以本件舉發違規時，員警係以違規行
    為人之身分證字號及違規車號確認違規行為人身分已如前述
    ，足認本件違規之行為人確係異議人無訛。異議人未就本件
    舉發有誤提出相關證據以供調查，復查無其他證據顯示本件
    舉發警員有誤認或故意構陷之情事，是異議人空言其非違規
    人云云，殊無可採。
  (五)綜上，本件異議人確有原處分機關認定之上開交通違規事實
    ，堪予認定，原處分機關之裁決核無違誤。本件異議為無理
    由，應予駁回。
五、據上論斷，應依道路交通案件處理辦法第19條，裁定如主文
    。
中    華    民    國    99    年    7     月    20    日
                      交通法庭  法  官  姚水文
以上正本證明與原本無異。
如不服本裁定，應於收受送達後5 日內向本院提出抗告狀（應附
繕本）。
中    華    民    國    99    年    7     月    20    日
                                書記官  蔡靜雯

司法院資訊處製作；財團法人民間司法改革基金會備份。
